【裁判字號】    91,訴,1402
【裁判日期】    920703
【裁判案由】    新型專利異議
【裁判全文】
臺北高等行政法院判決                            九十一年度訴字第一四○二號
                              .
    原      告  大騰電子企業股份有限公司
    代  表  人  甲○○董事長.
    訴訟代理人  丁○○
    被      告  經濟部智慧財產局
    代  表  人  蔡練生（局長）
    訴訟代理人  丙○○
                己○○
    參  加  人  乙○○
    訴訟代理人  戊○○
右當事人間因新型專利異議事件，原告不服經濟部中華民國九十一年二月十八日經訴
字第０九一０六一０三一００號訴願決定，提起行政訴訟，並經本院裁定命參加人獨
立參加被告之訴訟。本院判決如左：
    主  文
原告之訴駁回。
訴訟費用由原告負擔。
    事  實
一、事實概要：緣原告前於民國（下同）八十六年九月二十日以「掃描器之傳動支承
    構造」向被告之前身經濟部中央標準局申請新型專利，經編為第0000000
    0號審查，准予專利（下稱系爭案）。公告期間，參加人以其不符新型專利要件
    ，檢具異議證據為：八十六年四月十四日申請，八十七年十二月二十一日審定公
    告之第00000000號「滾動傳動式之CIS型光學掃描裝置」新型專利案（
    下稱引證一），八十六年三月十一日公開之美國第0000000號專利案（下
    稱引證二），對之提起異議，案經被告審查，於八十九年十月十一日以（八九）
    智專三（二）○二○二二字第○八九八九○○一六九九號異議審定書為異議成立
    ，應不予專利之處分。原告不服訴經經濟部九十年五月二日經（九○）訴字第○
    九○○六三○八四三○號訴願決定書，以原告八十九年九月十五日異議答辯理由
    書所為修正之主張，其形式上究難否認其為一申請修正系爭案申請專利範圍之意
    思表示，被告就此未踐行限期通知法定程序，逕以其未提出申請專利範圍修正本
    ，即認應以系爭案原公告本審查，程序上顯有未合為由，撤銷原處分，經被告於
    踐行法定程序後，重為審酌，於九十年九月十五日以（九○）智專三（二）○四
    ○二○字第○九○八九○○一七○八號專利異議審定書仍為「異議成立，應不予
    專利」之處分。原告不服，提起訴願，經遭駁回，遂向本院提起本件行政訴訟。
二、兩造聲明：
  (一)原告聲明求為判決：訴願決定及原處分均撤銷。
  (二)被告及參加人聲明求為判決：駁回原告之訴。
三、兩造之爭點：
    引證一是否足以證明系爭案有核准審定時專利法第九十八條第一項第二款規定之
    情形，而不具新穎性？
甲、原告主張之理由：
一、本案爭點在是否已有相同於系爭案之發明或新型申請在先並經核准專利，此即專
    利法第九十八條第一項第二款之規定，被告及經濟部訴願會均認為(一)引證一揭示
    有一容納影像資料讀取裝置之殼座，用以向上支撐CIS模組之傳導裝置設於殼座
    下方，及具驅動裝置使CIS施行掃描，揭露相同於系爭案之構成，故系爭案不具
    新穎性。(二)又系爭案申請專利範圍其餘各附屬項（第二項至第十四項）為第一項
    之再加描述，亦不具有新穎性。以上決定在事實認定與法律適用均有不當，原告
    因此提起行政訴訟。
二、在事實認定上，系爭案的支承構件位於殼座下方，但引證一並未揭露相同構成，
    系爭案包括支承構件53用以支撐殼座51，且位於殼座51下方，殼座51 用以裝設
    接觸式影像感應器3[CIS]；引證一，傳導裝置 203在功能上係用以支撐CIS 201
    ，且傳導裝置203位於CIS的兩側，因此元件對應係以系爭案的支承構件對應於異
    議證據引證一的傳導裝置，但兩者所在位置並不相同，審查時未清楚瞭解差異而
    於異議審定書中即出現矛盾，異議審定書第(三)點第三行指明引證案一的．．．滾
    動元件2033[此即傳導裝置203之一部]於CIS模組的兩側，但於異議審定書第(三)點
    第七行以下則出現：查引證一．．．之傳導裝置設於殼座下方，因此事實認定不
    一致而有不當。
三、在法律適用上，必先認定事實而後才能適用法律乃當然之理，對於獨立項再加描
    述所構成的附屬項完全未予審查，如何得知該再加描述與引證案之間並未存有差
    異？系爭案與引證案只要有些微不同，且此等不同並非可由熟悉該項技藝者所直
    接推導，系爭案之新穎性即得確認，鈞院八十九年訴字第二五三三號及第三三六
    六號判決採此見解，未就附屬項內容認定事實，直接認定系爭案不具新穎性，在
    適用法律亦有不當。
四、就審查委員要求原告修正申請專利範圍之獨立項並不合理說明如下：九十年六月
    五日被告函知原告，依專利法施行細則第十六條第二項規定，申請專利範圍獨立
    項需具體指明申請專利之標的．．．，審查委員以系爭專利之創作摘要內容為參
    考標準，認為系爭專利案之獨立項未能具體指明申請專利之標的，原告依獨立項
    敘述內容可對應繪製示意圖一，示意圖一可由示意圖二所支持，而示意圖二即系
    爭案說明書中之具體實施例，熟悉該技藝之人應可瞭解本案申請具體內容無疑。
乙、被告主張之理由：
一、查，系爭案是否具新穎性，係以其申請專利範圍所載述界定之標的構成為準，與
    各引證案所揭露構成比較。引證案一亦具有一容納影像資料讀取裝置之殼座，用
    以向上支撐CIS模組之傳導裝置設於殼座下方，及具驅動裝置使CIS施行掃描，揭
    露相同於系爭案之構成，故系爭案不具新穎性。又系爭案申請專利範圍其餘各附
    屬項（第二項至第十四項）為第一項（獨立項）所述構成之再加描述（即原告理
    由所述系爭案與引證案一不同之部分），亦不具新穎性，實難謂未對系爭案獨立
    項再加描述所構成之附屬項予以審查，原告理由實不足採。
二、綜上所述，被告原處分並無違法，請駁回原告之訴。
丙、參加人主張之理由：
一、原告理由主要謂引證一並未揭示系爭案支承構件位於殼座下方之相同位置構成，
    且未對系爭案獨立項再加描述所構成之附屬項予以審查。
二、然，引證一實已揭露系爭案獨立項及附屬項之所有技術特徵，故系爭案實不具新
    穎性。茲分述如下：
  (一)引證一係揭示傳導裝置設置於殼座下方之構成，故系爭案之申請專利範圍第一項
    係不具新穎性。
    系爭案申請專利範圍第一項之內容為：「一種掃描器之傳動支承構造，適用於中
    空外殼內接觸於透明蓋板而使影像資料讀取裝置施行掃描，且上述掃描器之傳動
    支承構造包括：一殼座，具有容納槽，用以容納上述影像資料讀取裝置；一支承
    構件，設於上述殼座下方用以支承上述殼座；以及一傳動裝置，設置於上述中空
    外殼內，並與上述殼座連結，用以驅動上述殼座，而使上述影像資料讀取裝置施
    行掃描。」
    引證一之圖式，包括圖1~3，為清楚說明起見，另加入數個標號（包括殼座220
    、擴大部2201及中空外殼222）以利於說明。於引證一之圖2B中，係揭示有一容
    納影像資料讀取裝置之殼座220，殼座220係具有一擴大部2201。於引證一之圖2B
    中，殼座220與擴大部2201係繪示以相同之花紋樣式。如引證一之說明書第七頁
    第三至十三行所述，傳導裝置203包含一對支撐軸2031、滑槽2032、及滾珠2034
    。支撐軸203的末端為帽狀，可容納鋼珠2034。彈性元件2033係套置於支撐軸
    2031 的末端與擴大部220之間。由引證一之圖2B可清楚看出，傳導裝置203確實
    位於擴大部2201之下方，亦即是位於殼座220之下方。（以上參見參加人答辯狀
    附件一）
    參照引證一之圖1，引證一係揭示一種掃描器之傳動支承構造，適用於中空外殼
    （中空外殼222）內接觸於透明蓋板（透明文件平台203）而使影像資料讀取裝置
    （CIS模組102、201）施行掃描，且上述掃描之傳動支承構造包括一殼座（殼座
    220）、至少一支承構件（支撐軸2031）以及一傳動裝置（圖1之驅動裝置104）
    。殼座（殼座220）具有容納槽，用以容納上述影像資料讀取裝置（CIS模組102
    、201）。支承構件（傳導裝置203之支撐軸2031）設於上述殼座（殼座220）下
    方用以支承上述殼座（殼座220）。傳動裝置（驅動裝置104）設置於上述中空外
    殼（中空外殼222）內，並與上述殼座（殼座220）連結，用以驅動上述殼座（殼
    座220），而使上述影像資料讀取裝置（CIS模組102、201）施行掃描（如引證一
    第七頁第十一行至第十三行所述之CIS模組201的一側有一扣環2011，環形傳動裝
    置1045啣接該扣環201以帶動CIS模組201）。
    由此可知，引證一係已揭示系爭案的支承構件（傳導裝置203之支撐軸2031）位
    於殼座下方之構成，且系爭案之申請專利範圍第一項所述之傳動支承構造係已揭
    示於引證一中，故系爭案之申請專利範圍第一項係不具新穎性。
    此外，原告提出被告之異議審定書第(三)點第三行所述之「滾動元件 (2033)於CIS
    模組201的兩側，使CIS模組藉著滾動元件 (2033)緊貼透明文件平台下方表面移
    動」，與異議審定書第(三)點第七行以下所述之「傳導裝置 (203)設於殼座下方」
    有事實認定不一致之情事。經查證引證一之內容之後，由引證一之圖2B可得知，
    滾動元件 (2033)位於CIS模組201的兩側，此與傳導裝置 (203)設於殼座下方之
    敘述並無違背之處。故知，異議審定書中之上述二段敘述並無事實認定不一致之
    情事。
  (二)引證一係揭示了系爭案申請專利範圍第二項至第十四項之技術特徵，故系爭案申
    請專利範圍第二項至第十四項係不具新穎性
    系爭案申請專利範圍第二項之內容為：「如申請專利範圍第1項所述的掃描器之
    傳動支承構造，其中上述支承構件具一對」，其係已揭示於引證一之圖2B與其創
    作說明第七頁第四行至第五行之「傳導裝置203包括有一對支撐軸2031、滑槽
    2032、及滾珠2034」中。故，申請專利範圍第二項係不具新穎性。
    系爭案申請專利範圍第三項之內容為：「如申請專利範圍第1或2項所述的掃描器
    之傳動支承構造，其中上述支承構件的兩端分別設有彈簧及滾輪，且藉由上述彈
    簧而設於上述殼座，同時藉由上述滾輪而於上述中空殼體內移動」，其係已揭示
    於引證一之圖2B與其創作說明第七頁第五行至第十三行。引證一係揭示了「支承
    構件（支撐軸2031）的兩端分別設有彈簧（彈性元件2033）及滾輪（滾珠2034）
    ，且藉由上述彈簧（彈性元件2033）而設於上述殼座（殼座220），同時藉由上
    述滾輪（滾珠2034）而於上述中空殼體（中空外殼222）內移動」。故，申請專
    利範圍第三項係不具新穎性。
    系爭案申請專利範圍第四項之內容為：「如申請專利範圍第3項所述的掃描器之
    傳動支承構造，其中接觸於上述透明蓋板之上述殼座之容納槽的開口處設有接觸
    構件」，由於系爭案創作說明第六頁第二十四行係已指出「接觸構件（例如耐磨
    片、滾珠等）」，由此可知，接觸構件、耐磨片與滾珠係為等同，可以互相置換
    。引證一之圖2A及圖2B與其創作說明第六頁第十七行至第七頁第二行係揭示了「
    接觸於上述透明蓋板（透明文件平台203）之上述殼座（殼座220）之容納槽的開
    口處設有接觸構件（滾動元件202）」。故，申請專利範圍第四項係不具新穎性
    。
    系爭案申請專利範圍第五項及第六項之內容分別為：「如申請專利範圍第4項所
    述的掃描器之傳動支承構造，其中上述接觸構件為耐磨片」與「如申請專利範圍
    第5項所述的掃描器之傳動支承構造，其中上述接觸構件為滾珠」，由於系爭案
    亦已指出接觸構件、耐磨片與滾珠（滾動元件202）係為等同，可以互相置換。
    故，申請專利範圍第五項與第六項係已揭示於引證一中，其不具新穎性。
    系爭案申請專利範圍第七項之內容為：「如申請專利範圍第4項所述的掃描器之
    傳動支承構造，其中上述殼座之容納槽兩端分別擴大而形成擴大部，且上述接觸
    構件設於上述擴大部的開口處」，於引證一之圖2A與圖2B中，係揭示了「上述殼
    座（殼座220）之容納槽兩端分別擴大而形成擴大部（擴大部2201），且上述接
    觸構件（滾動元件202）設於上述擴大部（擴大部2201）的開口處」。故，申請
    專利範圍第七項係不具新穎性。
    系爭案申請專利範圍第八項之內容為：「如申請專利範圍第4項所述的掃描器之
    傳動支承構造，其中上述傳動裝置包括：複數滑輪，分別設於上述中空外殼內；
    以及一繩索，掛設於上述滑輪，並連結於上述殼座。」於引證一圖1中，係揭示
    了「傳動裝置，包括複數滑輪（1042及1043），分別設於上述中空外殼內；以及
    一繩索 (1045)，掛設於上述滑輪，並連結於上述殼座（殼座220）。」故，申請
    專利範圍第八項係不具新穎性。
    系爭案申請專利範圍第九項之內容為：「如申請專利範圍第8項所述的掃描器之
    傳動支承構造，其中上述繩索係於兩處對稱地連結於上述殼座」於引證一圖1中
    ，係揭示了「繩索 (1045)係於兩處對稱地連結於上述殼座（殼座220）」。故，
    申請專利範圍第九項係不具新穎性。
    系爭案申請專利範圍第十項之內容為：「如申請專利範圍第9項所述的掃描器之
    傳動支承構造，其中上述繩索為鋼索」。於引證一說明書第六頁第九至十行中，
    係揭示了「繩索(1045)為鋼繩」。故，申請專利範圍第十項係不具新穎性。
    系爭案申請專利範圍第十一項之內容為：「如申請專利範圍第10項所述的掃描器
    之傳動支承構造，其中更包括有一驅動裝置，用以驅動上述滑輪轉動，而拉動上
    述繩索，進而使上述支承裝置移動。」於引證一圖1及說明書第六頁第六行至第
    十四行中，係揭示了「一驅動裝置（馬達1041），用以驅動上述滑輪（1042及
    1043）轉動，而拉動上述繩索 (1045)，進而使上述殼座（殼座220）移動」。故
    ，申請專利範圍第十一項係不具新穎性。
    系爭案申請專利範圍第十二項之內容為：「如申請專利範圍第11項所述的掃描器
    之傳動支承構造，其中上述驅動裝置為馬達」。於引證一圖1及說明書第六頁第
    六行中，係揭示了馬達1041。故，申請專利範圍第十二項係不具新穎性。
    系爭案申請專利範圍第十三項之內容為：「如申請專利範圍第12項所述的掃描器
    之傳動支承構造，其中上述中空外殼內設有軌道，俾使上述支承裝置的滾輪於上
    述軌道滾動」。於引證一圖2B中，係揭示了「中空外殼內設有軌道(2032)，俾使
    上述滾輪(2034)於上述軌道(2032)滾動」。故，申請專利範圍第十三項係不具新
    穎性。
    系爭案申請專利範圍第十四項之內容為：「如申請專利範圍第13項所述的掃描器
    之傳動支承構造，其中上述影像資料讀取裝置為接觸式影像感應器」。於引證一
    中，係揭示了「影像資料讀取裝置為接觸式影像感應器（CIS模組）」。故，申
    請專利範圍第十四項係不具新穎性。
    由以上分析可知，引證一係揭示了系爭案申請專利範圍第二項至第十四項之技術
    特徵，故系爭案申請專利範圍第二項至第十四項係不具新穎性。
三、綜上所述，被告及經濟部訴願委員會所認為之「引證一揭示有一容納影像資料讀
    取裝置之殼座，用以向上支撐CIS模組之傳導裝置設於殼座下方，及具驅動裝置
    使IS施行掃描，揭露相同於系爭案之構成，故系爭不具新穎性」並無違誤之處。
    而且，被告及訴願機關所認為之附屬項第二項至第十四項不具新穎性亦無不當之
    處，原告理由實不足採，請駁回原告之訴。
    理  由
壹、程序方面：
    本件被告之代表人原為陳明邦，九十一年九月九日變更為蔡練生，茲由其具狀聲
    明承受訴訟，核無不合，應予准許，先為明。
貳、實體方面：
一、按凡對物品之形狀、構造或裝置之創作或改良，而可供產業上利用者，得依法申
    請取得新型專利，固為系爭專利核准審定時專利法第九十七條暨第九十八條第一
    項所明定。惟如「有相同之發明或新型申請在先並經核准專利者」，仍不得依法
    申請取得新型專利，復為同法第九十八條第一項第二款所明定。
二、本件系爭第00000000號「掃描器之傳動支承構造」新型專利案，為一種
    掃描器之傳動支承構造，適用於中空外殼內接觸於透明蓋板而使影像資料讀取裝
    置施行掃描，且上述掃描器之傳動支承構造包括：一殼座，具有容納槽，用以容
    納上述影像資料讀取裝置；至少一支承構件，設於上述殼座下方用以支承上述殼
    座；一傳動裝置，設置於上述中空外殼內，並與上述殼座連結，用以驅動上述殼
    座，而使上述影像資料讀取裝置施行掃描。參加人所提之異議證據為：八十六年
    四月十四日申請，八十七年十二月二十一日審定公告之第00000000號「
    滾動傳動式之CIS型光學掃描裝置」新型專利案（即引證一），八十六年三月十
    一日公開之美國第0000000號專利案（即引證二）。被告略以，系爭案於
    八十九年十二月四日修正申請專利範圍，將原申請專利範圍第二項所述構成併入
    第一項予以敘述，與八十八年二月二十一日之審定公告本比較，未變更實質內容
    ，且為申請專利範圍過廣之修正，符合專利法之規定准予修正，本件異議案依該
    修正後之申請專利範圍內容審查。引證一係包含一透明文件平台、CIS模組及組
    裝一滾動元件於CIS模組的兩側，使CIS模組藉著滾動元件緊貼透明文件平台下方
    表面移動；用以向上支撐該CIS模組裝設於兩側之傳導裝置；連接CIS模組之驅動
    裝置，使之由元件一端移向另一端，以完成文件影像的讀取。雖然引證一之申請
    日在系爭案申請日之前，其公告日卻晚於系爭案之申請日，故不得據以論究系爭
    案之進步性。惟引證一亦具有一容納影像資料讀取裝置之殼座，用以向上支撐
    CIS模組之傳導裝置設於殼座下方，及具驅動裝置使CIS施行掃描，已揭露相同於
    系爭案之構成，故系爭案不具新穎性，又系爭案申請專利範圍其餘各附屬項（第
    二至十四項）為第一項（獨立項）所述構成之再加描述，亦不具新穎性；另引證
    二之支承裝置係經由導桿導引移動，而支承構件全係設於殼座內，在設計方式上
    與系爭案完全不同，不能證明系爭案不具新穎性或進步性，乃為異議成立，應不
    予專利之處分。原告不服，提起訴願，主張系爭案之支承構件、容納槽、傳動鋼
    索及接觸構件與引證一確實不同而具新穎性，被告引用專利法第九十八條第一項
    第二款之規定為異議成立之處分並不適當云云。經訴願決定駁回，原告猶不服，
    提起行政訴訟，主張理由及其爭點均如事實欄所載。
三、本院查：
  (一)原告雖於訴願時主張被告拒絕面詢未予申復機會乙節，惟查是否給予面詢機會為
    被告之裁量權，而本件被告已考量是否有面詢之必要，此從其異議審定書理由（
    一）敘明「本異議案依經濟部九十年五月二日經（九○）訴字第○九○○六三○
    八四三○號訴願決定意旨重為審查．．．，又本局於九十年六月五日以（九○）
    智專三（二）○四○二○字第○九○一一○○八○二九號函請被異議人（即原告
    ）依前揭訴願理由之主張（按即經濟部第一次訴願決定理由所指原告八十九年九
    月十五日異議答辯理由書所為修正之主張，其形式上究難否認其為一申請修正系
    爭案申請專利範圍之意思表示，被告應踐行限期通知原告是否為修正之法定程序
    ）再予修正系爭案申請專利範圍以明確其標的範圍，惟被異議人（即原告）於九
    十年八月二日申復指出無需修正申請專利範圍，本異議案依前揭修正後之申請專
    利範圍內容審查；故被異議人就修正事宜申請面詢乙節，已臻明確，自無辦理面
    詢之必要，．．」，可知原告主張未予申復之機會，核不足採，且被告依原告於
    八十九年十二月四日就系爭案所為修正申請專利範圍之內容審查，對原告並無不
    利之處。合先敘明。
  (二)系爭案申請專利範圍第一項之內容為：「一種掃描器之傳動支承構造，適用於中
    空外殼內接觸於透明蓋板而使影像資料讀取裝置施行掃描，且上述掃描器之傳動
    支承構造包括：一殼座，具有容納槽，用以容納上述影像資料讀取裝置；一支承
    構件，設於上述殼座下方用以支承上述殼座；以及一傳動裝置，設置於上述中空
    外殼內，並與上述殼座連結，用以驅動上述殼座，而使上述影像資料讀取裝置施
    行掃描」，而引證一之技術特徵，從其圖2B中可知係揭示有一容納影像資料讀取
    裝置之殼座220，殼座220係具有一擴大部2201，殼座220與擴大部2201係繪示以
    相同之花紋樣式；如引證一之說明書第七頁第三至十三行所述，傳導裝置203包
    含一對支撐軸2031、滑槽2032、及滾珠2034。支撐軸2031的末端為帽狀，可容納
    鋼珠2034。彈性元件2033係套置於支撐軸2031的末端與擴大部2201之間。由引證
    一之圖2B可清楚看出，傳導裝置203確實位於擴大部2201之下方，亦即是位於殼
    座220之下方（參見參加人答辯狀附件一）。同時參照引證一之圖1，引證一係揭
    示一種掃描器之傳動支承構造，適用於中空外殼（中空外殼222）內接觸於透明
    蓋板（透明文件平台203）而使影像資料讀取裝置（CIS模組102、201）施行掃描
    ，且上述掃描之傳動支承構造包括一殼座（殼座220）、至少一支承構件（支撐
    軸2031）以及一傳動裝置（圖1之驅動裝置104）；殼座（殼座220）具有容納槽
    ，用以容納上述影像資料讀取裝置（CIS模組102、201）；支承構件（傳導裝置
    203之支撐軸2031）設於上述殼座（殼座220）下方用以支承上述殼座（殼座220
    ）；傳動裝置（驅動裝置104）設置於上述中空外殼（中空外殼222）內，並與上
    述殼座（殼座220）連結，用以驅動上述殼座（殼座220），而使上述影像資料讀
    取裝置（CIS模組102、201）施行掃描（如引證一第七頁第十一行至第十三行所
    述之CIS模組201的一側有一扣環2011，環形傳動裝置1045啣接該扣環201以帶動
    CIS模組201）（以上殼座220、擴大部2201及中空外殼222之標號，參見參加人答
    辯狀附件一）。由上可知，引證一係已揭示系爭案的支承構件（傳導裝置203之
    支撐軸2031）位於殼座下方之構成，即系爭案之申請專利範圍第一項所述之傳動
    支承構造係已揭示於引證一中，故系爭案之申請專利範圍第一項係不具新穎性。
  (三)原告主張被告之異議審定書第(三)點第三行所述之「滾動元件 (2033)於CIS模組
    201的兩側，使CIS模組藉著滾動元件 (2033)緊貼透明文件平台下方表面移動」
    ，與異議審定書第(三)點第七行以下所述之「傳導裝置 (203)設於殼座下方」有事
    實認定不一致之情事云云。惟由引證一之圖2B可得知，滾動元件 (2033)位於CIS
    模組201的兩側，此與傳導裝置 (203)設於殼座下方之敘述並無違背之處，自難
    謂異議審定理由中上述二段敘述有事實認定不一致之情事。
  (四)系爭案申請專利範圍第二項之內容為：「如申請專利範圍第1項所述的掃描器之
    傳動支承構造，其中上述支承構件具一對」，此已揭示於引證一之圖2B與其創作
    說明第七頁第四行至第五行之「傳導裝置203包括有一對支撐軸2031、滑槽2032
    、及滾珠2034」中。故系爭案申請專利範圍第二項亦不具新穎性。
  (五)系爭案申請專利範圍第三項之內容為：「如申請專利範圍第1或2項所述的掃描器
    之傳動支承構造，其中上述支承構件的兩端分別設有彈簧及滾輪，且藉由上述彈
    簧而設於上述殼座，同時藉由上述滾輪而於上述中空殼體內移動」，此已揭示於
    引證一之圖2B與其創作說明第七頁第五行至第十三行。引證一係揭示了相當「支
    承構件」之「支撐軸2031）」、相當「彈簧」之「彈性元件2033」、相當「滾輪
    」之「滾珠2034」、相當「中空殼體」之「中空外殼222」，且有「殼座220」（
    關於殼座220及中空外殼222之標號，參見參加人答辯狀附件一）。故系爭案申請
    專利範圍第三項不具新穎性。
  (六)系爭案申請專利範圍第四項之內容為：「如申請專利範圍第3項所述的掃描器之
    傳動支承構造，其中接觸於上述透明蓋板之上述殼座之容納槽的開口處設有接觸
    構件」，由於系爭案創作說明第六頁第二十四行已指出「接觸構件（例如耐磨片
    、滾珠等）」，由此可知，接觸構件、耐磨片與滾珠係為等同，可以互相置換。
    引證一之圖2A及圖2B與其創作說明第六頁第十七行至第七頁第二行係揭示了相當
    「透明蓋板」之「透明文件平台203」及相當「上述殼座之容納槽的開口處設有
    接觸構件」之「滾動元件202」。故系爭案申請專利範圍第四項亦不具新穎性。
  (七)系爭案申請專利範圍第五項及第六項之內容分別為：「如申請專利範圍第4項所
    述的掃描器之傳動支承構造，其中上述接觸構件為耐磨片」與「如申請專利範圍
    第5項所述的掃描器之傳動支承構造，其中上述接觸構件為滾珠」，由於引證一
    亦已揭示「滾動元件202」，與系爭案之接觸構件、耐磨片與滾珠，可以互相置
    換。故系爭案申請專利範圍第五項與第六項之特徵亦已揭示於引證一中，不具新
    穎性。
  (八)系爭案申請專利範圍第七項之內容為：「如申請專利範圍第4項所述的掃描器之
    傳動支承構造，其中上述殼座之容納槽兩端分別擴大而形成擴大部，且上述接觸
    構件設於上述擴大部的開口處」，而引證一之圖2A與圖2B中，亦揭示相當「上述
    殼座之容納槽兩端分別擴大而形成擴大部」之「擴大部2201」，且其滾動元件
    202亦係設於擴大部2201的開口處。故系爭案申請專利範圍第七項係不具新穎性
    。
  (九)系爭案申請專利範圍第八項之內容為：「如申請專利範圍第4項所述的掃描器之
    傳動支承構造，其中上述傳動裝置包括：複數滑輪，分別設於上述中空外殼內；
    以及一繩索，掛設於上述滑輪，並連結於上述殼座」，而於引證一圖1中，已係
    揭示了相當「傳動裝置，包括複數滑輪」之「齒輪組1042及滾輪組1043、1044」
    ），亦分別設於「中空外殼222」內，以及相當「繩索」之「環形傳動元件1045
    」，套合於上述「滾輪組1043、1044」，並連結於「殼座220」。故系爭案申請
    專利範圍第八項亦不具新穎性。
  (十)系爭案申請專利範圍第九項之內容為：「如申請專利範圍第8項所述的掃描器之
    傳動支承構造，其中上述繩索係於兩處對稱地連結於上述殼座」，而於引證一圖
    1中，亦揭示了「環形傳動元件1045」於兩處對稱地連結於殼座220。故系爭案申
    請專利範圍第九項不具新穎性。
  (十一)系爭案申請專利範圍第十項之內容為：「如申請專利範圍第9項所述的掃描器之
    傳動支承構造，其中上述繩索為鋼索」，於引證一說明書第六頁第九至十行中，
    亦揭示了「環形傳動元件1045為一迴路式的皮帶或鋼繩，套合於滾輪組1043、
    1044」。故系爭案申請專利範圍第十項不具新穎性。
  (十二)系爭案申請專利範圍第十一項之內容為：「如申請專利範圍第10項所述的掃描器
    之傳動支承構造，其中更包括有一驅動裝置，用以驅動上述滑輪轉動，而拉動上
    述繩索，進而使上述支承裝置移動」，於引證一圖1及說明書第六頁第六行至第
    十四行中，亦揭示了相當「一驅動裝置」之「馬達1041」，用以驅動上述「齒輪
    組1042及滾輪組1043、1044」，而拉動上述「環形傳動元件1045」，進而使「殼
    座220」移動。故系爭案申請專利範圍第十一項亦不具新穎性。
  (十三)系爭案申請專利範圍第十二項之內容為：「如申請專利範圍第11項所述的掃描器
    之傳動支承構造，其中上述驅動裝置為馬達」，於引證一圖1及說明書第六頁第
    六行中，係揭示了「馬達1041」。故系爭案申請專利範圍第十二項不具新穎性。
  (十四)系爭案申請專利範圍第十三項之內容為：「如申請專利範圍第12項所述的掃描器
    之傳動支承構造，其中上述中空外殼內設有軌道，俾使上述支承裝置的滾輪於上
    述軌道滾動」，於引證一圖2B中，亦揭示了相當「中空外殼內設有軌道」之「滑
    槽2032」，俾使上述「滾珠2034」於上述「滑槽2032」滾動。故系爭案申請專利
    範圍第十三項亦不具新穎性。
  (十五)系爭案申請專利範圍第十四項之內容為：「如申請專利範圍第13項所述的掃描器
    之傳動支承構造，其中上述影像資料讀取裝置為接觸式影像感應器」，而引證一
    亦揭示了「CIS接觸型感測器為掃描器中常見的影像讀取裝置」（參見引證一說
    明書第二頁），故系爭案申請專利範圍第十四項亦不具新穎性。
  (十六)由以上分析可知，引證一亦揭示了系爭案申請專利範圍第二項至第十四項之技術
    特徵，故系爭案申請專利範圍第二項至第十四項亦不具新穎性。被告所為異議審
    定理由指「系爭案申請專利範圍其餘各附屬項（第二項至第十四項）為第一項（
    獨立項）所述構成之再加描述，亦不具新穎性」，其理由雖然簡略，但尚難謂其
    未對系爭案獨立項再加描述所構成之附屬項予以審查，併此明。
四、綜上所述，被告認系爭案違反系爭專利核准審定時專利法第九十八條第一項第二
    款之規定，而為異議成立，應不予專利之處分，認事用法並無不合，訴願決定予
    以維持，亦無違誤，原告起訴意旨，仍執前詞及個人主觀之見解，請求撤銷訴願
    決定及原處分，為無理由，應予駁回。
據上論結，本件原告之訴為無理由，爰依行政訴訟法第九十八條第三項前段，判決如
主文。
中    華    民    國    九十二      年      七      月        三        日
                                  臺北高等行政法院  第三庭
                                            審判長  法  官  姜素娥
                                                    法  官  陳國成
                                                    法  官  林文舟
右為正本係照原本作成。
如不服本判決，應於送達後二十日內，向本院提出上訴狀並表明上訴理由，如於本判
決宣示後送達前提起上訴者，應於判決送達後二十日內補提上訴理由書（須按他造人
數附繕本）。
中    華    民    國    九十二      年      七      月          三      日
                                                    書記官  余淑芬


司法院資訊處製作；財團法人民間司法改革基金會備份。
